臺灣高等法院刑事裁定
110年度毒抗字第1227號
抗  告  人
即  被  告  許智凱


上列抗告人因違反毒品危害防制條例案件，不服臺灣臺北地方法
院中華民國110年8月5日裁定（110年度毒聲字第749號），提起
抗告，本院裁定如下：
    主  文
抗告駁回。
    理  由
一、原裁定意旨略以：抗告人即被告許智凱基於施用第二級毒品
    之犯意，於民國110年3月21日上午9時許，在其位於新北市○
    ○區○○路○段000號6樓之住所，施用第二級毒品甲基安非他命
    ，為警於同日持搜索票至其上揭住所查獲，經被告自白不諱
    ，有台灣檢驗科技股份有限公司出具之濫用藥物檢驗報告附
    卷可按，爰依檢察官之聲請，裁定將被告送勒戒處所施以觀
    察、勒戒等語。
二、抗告意旨略以：伊同住雙親皆罹重大傷病，無法自理，有賴
    伊照料，伊送觀察勒戒期間，雙親立即有無法維持生活之虞
    ，此有違憲法保障人民生命之意旨，且依毒品危害防制條例
    規定，伊除受觀察、勒戒處分外，尚可以做成緩起訴處分，
    並命於檢察官指定之醫療院所，為一定期間之戒癮治療，應
    權衡二種處分方式，事涉及伊雙親維持生命之基本權益，重
    要性遠逾伊應受何種戒治為宜，請撤銷原裁定，另為適當處
    分云云。
三、按施用第一、二級毒品為犯罪行為，毒品危害防制條例第10
    條設有處罰規定，故施用第一、二級毒品者，本應科以刑罰
    。惟基於刑事政策，對合於一定條件之施用者，依同法第20
    、24條等規定，係採「觀察、勒戒或強制戒治」與「附命完
    成戒癮治療緩起訴處分」等雙軌治療模式。而於109年7月15
    日修正施行之毒品危害防制條例第20條第3項及第23條第2項
    ，雖僅將原條文之再犯期間由「5年」改為「3年」，惟鑑於
    將施用毒品者監禁於監獄內，僅能短期間防止其接觸毒品，
    因慣用毒品產生之「心癮」根本無法根除，並慮及毒品危害
    防制條例施行多年累積之戒毒經驗及實效，暨逐步擴充之醫
    療、戒癮機構、專業人力、社區支援系統等資源，尤以本次
    毒品危害防制條例第24條修正，擴大檢察官對施用毒品者附
    條件緩起訴處分之範圍，使其能視個案具體情形給予適當多
    元社區處遇。是本次修正後對於施用毒品者之思維，自應與
    時俱進，擺脫以往側重於「犯人」身分之處罰，著重其為「
    病患」之特質，並以「治療」疾病為出發點，重新評價前揭
    所謂「3年後再犯」之意義。因此，上述所謂「3年後再犯」
    ，只要本次再犯（不論修正施行前、後）距最近1次觀察、
    勒戒或強制戒治執行完畢釋放，已逾3年者，即該當之，不
    因其間有無犯第10條之罪經起訴、判刑或執行而受影響，應
    由檢察官循上開雙軌治療模式，為合義務之裁量處置（最高
    法院109年度台上大字第3826號裁定、109年度台上字第3826
    號刑事判決意旨參照）。
四、經查，被告上開施用第二級毒品之行為，迭於警詢及偵查中
    坦承不諱，且被告為警查獲時所採集尿液送驗結果，確呈安
    非他命暨甲基安非他命之陽性反應，有台灣檢驗科技股份有
    限公司(濫用藥物實驗室-台北)於110年4月6日出具之濫用藥
    物檢驗報告、新北市政府警察局受採集尿液檢體人姓名及檢
    體編號對照表可按，上開檢驗係以氣相/液相層析質譜儀分
    析法為確認，出現偽陽性反應之機率極低，該檢驗結果當為
    真實可信，足以佐證被告之任意性自白確與事實相符，是被
    告有施用第二級毒品之事實，至為明確。又被告前於103年
    間，因施用毒品案件，經檢察官為附命完成戒癮治療之緩起
    訴處分確定，於104年4月16日緩起訴期滿未經撤銷，此後即
    因多次再犯施用毒品犯罪，均經法院判處罪刑確定，而未再
    受有觀察勒戒、強制戒治或附命戒癮治療之緩起訴處分等情
    ，有本院被告前案紀錄表可按。是本件被告前未曾接受過觀
    察勒戒之處遇，則原審依檢察官之聲請，據以裁定被告應送
    勒戒處所觀察、勒戒，按上說明，並無違誤。被告以前詞指
    摘原裁定有所不當，惟毒品危害防制條例觀察、勒戒之規定
    ，係一種針對受處分人將來之危險所為預防、矯正措施之保
    安處分，目的係為斷絕施用毒品者之身癮及心癮，屬強制規
    定，除檢察官審酌個案情形，依同法第24條第1項為附命完
    成戒癮治療之緩起訴處分，或於同法第21條第1項所稱犯同
    條例第10條之罪者，於犯罪未發覺前，自動向行政院衛生署
    （改制為衛生福利部）指定之醫療機構請求治療，醫療機構
    免將請求治療者送法院或檢察機關之情形，可排除適用外，
    凡經檢察官聲請，法院僅得依法裁定令入勒戒處所觀察、勒
    戒，以查其是否仍有施用毒品傾向，並據以斷定幫助受處分
    人徹底戒毒之方法，法院尚無自由斟酌以其他方式替代之權
    ，亦無從以受處分人之個人或家庭等因素而免予執行之餘地
    。本件被告既未曾於犯罪未發覺前，主動接受醫療機構治療
    ，自難認有毒品危害防制條例第21條適用之餘地。又是否給
    予為附命完成戒癮治療之緩起訴處分，為刑事訴訟法第253
    條之1第1項及第253條之2第1項第6款賦予檢察官之職權，法
    院原則上應尊重檢察官職權之行使，僅就檢察官之判斷有違
    背法令、事實認定有誤或其他裁量重大明顯瑕疵等事項，予
    以有限之低密度審查，檢察官就此裁量權之行使，苟無濫用
    或不當情形，自不得任意指為違法。依檢察官訊問筆錄所載
    ，檢察官於偵查中業已就被告施用毒品之情形、取得毒品之
    來源，以及被告之毒品前案、所接受過之處遇情形為訊問，
    且卷內並有被告之前案資料可佐，可認已斟酌被告之個案情
    節後，據以擇定對被告為觀察、勒戒之處遇，其裁量權之行
    使，難認有何明顯違背法令、認定事實有誤或其他重大明顯
    瑕疵之處，按上說明，本院自予以尊重，無由逕以其他處遇
    替代。至於被告上開所稱個人家庭事由，概與觀察、勒戒之
    審酌事由無涉。是本件抗告為無理由，應予駁回。
據上論斷，應依刑事訴訟法第412條，裁定如主文。
中　　華　　民　　國　　110 　年　　9 　　月　　13　　日
                  刑事第十四庭  審判長法　官  黃斯偉
                                      法　官  黎惠萍
                                      法　官  許泰誠
以上正本證明與原本無異。
不得再抗告。
                                      書記官  朱子勻
中　　華　　民　　國　　110 　年　　9 　　月　　14　　日